臺灣橋頭地方法院刑事裁定　
111年度聲字第880號
聲明異議人 
即  受刑人  鄭明輝  男  民國00年00月00日生                                  身分證統一編號：Z000000000號                            住○○市○○區○○街0○0號  
上列聲明異議人即受刑人因公共危險案件（本院111年度交簡字
第1172號），以臺灣橋頭地方檢察署檢察官111年執字第3154號
執行指揮為不當，向本院聲明異議，本院裁定如下：
    主  文
異議駁回。
    理  由
一、異議意旨略以：聲明異議人即受刑人鄭明輝（下稱聲明異議
    人）固確有酒駕四犯情事，惟聲明異議人各次酒駕時間點分
    別為民國104年6月9日、105年4月20日、109年11月16日及11
    1年2月14日，上開犯行之時點並非密接，足見聲明異議人並
    無酒駕慣性。又聲明異議人此次酒駕並未造成人員傷亡，而
    聲明異議人雖以貨車代步，但案發時並未載運貨物，使用情
    形與一般自小客車無異，並未造成用路人較高危險。況聲明
    異議人長年熱心公益，對社會亦有貢獻，聲明異議人年事已
    高，恐難負荷入監服刑，請求准予易科罰金或易服社會勞動
    等語。
二、按受刑人或其法定代理人或配偶以檢察官執行之指揮為不當
    者，得向諭知該裁判之法院聲明異議，刑事訴訟法第484條
    定有明文。次按犯最重本刑為5年以下有期徒刑以下之刑之
    罪，而受6月以下有期徒刑或拘役之宣告者，得以新臺幣（
    下同）1千元、2千元或3千元折算1日，易科罰金。但易科罰
    金，難收矯正之效或難以維持法秩序者，不在此限。刑法第
    41條第1項定有明文。而所謂之「難收矯正之效」、「難以
    維持法秩序」等，均屬不確定法律概念，此乃係立法者賦予
    執行檢察官得以依具體個案，考量犯罪特性、情節及受刑人
    個人之相關主、客觀條件，據以審酌受刑人如不接受有期徒
    刑或拘役之執行，是否難達科刑之目的、收矯正之成效或維
    持法秩序等，以作為其裁量是否准予易科罰金之憑據。則易
    科罰金之易刑處分，其應否准許，自應依刑事訴訟法第457
    條規定，由檢察官就是否准予受刑人易科罰金，有無「確因
    不執行所宣告之刑，難收矯正之效，或難以維持法秩序」等
    情況查明認定並指揮執行之。準此，有期徒刑或拘役得易科
    罰金之案件，法院所諭知者，僅係如易科罰金之折算標準而
    已，至於是否准予易科罰金，係賦予執行檢察官於執行之際
    ，視個案具體情形，依前開法律規定裁量之權能，非謂受刑
    人受6個月以下有期徒刑或拘役，准予易科罰金之宣告時，
    執行檢察官即必然應准予易科罰金。此項檢察官之裁量權，
    僅在發生違法裁量或有裁量瑕疵時，法院始有介入審查之必
    要，倘執行檢察官於執行處分時，已具體說明不准易科罰金
    之理由，且未有逾越法律授權、專斷等濫用權力之情事，自
    不得遽謂執行檢察官執行之指揮為不當。
三、經查：
  ㈠聲明異議人因酒後駕車之公共危險案件，經本院以111年度交
    簡字第1172號判決判處有期徒刑5月，併科罰金2萬元確定等
    情，有前開判決書及臺灣高等法院被告前案紀錄表各1份在
    卷可稽，本院復依職權調閱橋頭地檢署111年度執字第3154
    號執行卷宗查核無訛，是聲明異議人就執行檢察官依前開判
    決所為之執行指揮聲明異議，程序上為合法，先予敘明。
　㈡本案嗣經橋頭地檢署執行檢察官通知聲明異議人到案執行，
    檢察官審酌後前於111年7月20日以聲明異議人：業已4犯，
    且3年內2犯，而歷次酒駕均係駕駛貨車，顯有漠視其他用路
    人安全，亦有難收矯治之效之虞等理由，為不准予易科罰金
    之命令，並經主任檢察官、檢察長批示核可執行。經聲請人
    於111年8月4日具狀向橋頭地檢署聲請易科罰金或易服社會
    勞動，橋頭地檢署嗣於111年8月8日發函告知聲請人上開事
    由，否准聲請人聲請易科罰金或易服社會勞動，並請聲請人
    按原傳喚日期到案執行，聲明異議人於111年9月7日自行到
    案後，檢察官再次將上情告知聲明異議人等節，有橋頭地檢
    署易科罰金案件初核表、橋頭地檢署函文及訊問筆錄各1份
    存卷可參，亦經本院調取上開執行卷宗核閱無誤，足徵執行
    檢察官以前揭理由不准聲明異議人易科罰金，乃本其法律所
    賦與指揮刑罰執行職權之行使，依據卷內相關事證、聲明異
    議人之前科紀錄及犯罪情節，對具體個案所為之判斷，且此
    不准易科罰金之指揮執行命令，並無違反平等原則及比例原
    則，亦屬法律授權檢察官所行使之合義務性裁量，自難謂有
    何逾越法律授權或專斷等濫用權力之情事，且已賦予受刑人
    陳述意見之機會，堪認執行檢察官上開執行處分作成之程序
    正當，且其裁量權之運用合理妥適，無何違誤之處，自難認
    屬指揮不當。
  ㈢至於聲明異議人所稱平時熱心公益及身體因素等理由，並非
    執行檢察官於決定是否准予易科罰金時所應斟酌審查之法定
    事由，且犯罪人之處罰，其法律制裁效果之審酌衡量應優先
    於個人家庭因素之考量，是聲明異議人上開境況等情，本不
    影響執行檢察官指揮執行之認定。再者，聲明異議人入監服
    刑固有若干不便，此乃聲明異議人因犯罪所須付出之代價，
    實為制度所必然，與執行檢察官是否應准許聲明異議人易科
    罰金，並無必然關聯，自難執此而認檢察官之執行指揮有何
    違法或不當之處。
四、綜上所述，本件檢察官執行之指揮，既已具體說明不准予易
    科罰金之理由，並無違背法令、逾越法律授權、專斷等濫用
    權力之情事，核無不當，聲明異議人上開指摘檢察官否准易
    科罰金為不當，委無可採。本件聲明異議為無理由，應予駁
    回。
五、依刑事訴訟法第486條規定，裁定如主文。 　　　
中　　華　　民　　國　　111 　年　　10　　月　　25　　日
                  刑事第七庭    法　官  林婉昀
以上正本證明與原本無異。
如不服本裁定，應於收受送達後5日內向本院提出抗告狀。（應
附繕本）
中　　華　　民　　國　　111 　年　　10　　月　　25　　日
                                書記官  曾小玲